【裁判字號】    90,親,32
【裁判日期】    900607
【裁判案由】    否認子女
【裁判全文】
臺灣桃園地方法院民事判決  九十年度親字第三二號
    原      告  甲○○
    被      告  乙○○
    法定代理人  丙○○
右當事人間請求否認子女事件，本院判決如左：
    主      文
原告之訴駁回。
訴訟費用由原告負擔。
    事      實
壹、原告方面：
一、聲明：確認被告乙○○非被告丙○○與原告受胎所生之子。
二、陳述：
    原告與被告丙○○前為夫妻，雙方於婚姻關係存續中，被告丙○○分別於民國（
    下同）七十三年五月十五日及八十二年八月十五日生有二子張元鐘、乙○○，原
    告一直以為被告乙○○為自己與被告丙○○所生之子，詎料，至九十年二月間原
    告與被告丙○○離婚後，始知被告乙○○非原告所生之子。民法第一千零六十三
    條第二項但書雖規定，否認子女之訴，應於知悉子女出生之日起，一年內為之。
    民法所以規定此一年之起訴期間，目的在早日確定法律上之父子關係，以期保護
    婚生子女之地位，然而如夫無法知悉子女非自夫受胎，則以「知悉子女出生之日
    」為起算點，顯不合理，對子女可能帶來不幸，故宜擴張解釋，將此起訴期間之
    起訴點解為「知悉子女非自夫受胎之日」。綜上，爰依民法第一千零六十三條、
    民事訴訟法第五百八十九條之一等規定，提起本件訴訟。
三、證據：提出兩造之戶口名簿一份。
貳、被告方面：
一、聲明：確認被告乙○○非被告丙○○與原告受胎所生之子。
二、陳述：
    被告乙○○出生時，原告即已知悉被告乙○○已出生，然至兩造於九十年二月間
    離婚後，原告始知被告乙○○非其所生。
    理      由
一、按原告之訴，依其所訴之事實，在法律上顯無理由者，法院得不經言詞辯論，逕
    以判決駁回之；又按妻之受胎，係在婚姻關係存續中者，推定其所生子女為婚生
    子女。前項推定，如夫妻之一方能證明妻非自夫受胎者，得提起否認之訴。但應
    於知悉子女出生之日起，一年內為之，民事訴訟法第二百四十九條第二項、民法
    第一千零六十三條分別定有明文。此法定起訴期間之起算點為「知悉子女出生之
    日」，而非「知悉子女非自夫受胎之日」，倘夫或妻於知悉子女出生之日後經過
    一年，即絕對喪失否認權，其後縱知非夫之血統，亦不得再否認該子女之婚生性
    （最高法院四十九年台上字第四九八號判例意旨參照）。又民法所以規定此一年
    之起訴期間，具有公益屬性，目的在早日確定法律上之父子女關係，以期保護婚
    生子女之地位，使法律關係及早確定及單純化，以免婚生子女終其一生，常處於
    被訴、應訴之不安狀況。
二、查原告主張兩造於婚姻關係中，被告丙○○生有二子張元鐘、乙○○，固提出兩
    造之戶籍謄本一份為證。然查，原告於本院審理時陳稱：其於被告乙○○八十二
    年八月十五日出生時，即已知悉（見本院九十年五月四日準備程序筆錄），因此
    原告遲至九十年四月六日始提起本件否認子女之訴，顯已逾應於知悉子女出生之
    日起一年內起訴之規定，揆諸前開法條規定及說明，原告之訴於法律上顯無理由
    ，應予駁回。
三、依據民事訴訟法第二百四十九條第二項、第七十八條規定，判決如主文。
中      華      民      國    九十      年      六      月      七      日
                              臺灣桃園地方法院民事第二庭
~B審判長法官  邱瑞祥
~B法      官  林孟宜
~B法      官  陳心婷
右為正本係照原本作成
如對本判決上訴，須於判決送達後廿日內向本院提出上訴狀
中      華      民      國    九十      年      六      月    十八      日
~B法院書記官  郝玉蓮


司法院資訊處製作；財團法人民間司法改革基金會備份。
